【裁判字號】    97,訴,2876
【裁判日期】    980609
【裁判案由】    塗銷所有權移轉登記
【裁判全文】
臺灣板橋地方法院民事判決              97年度訴字第2876號
原      告  親愛的海鮮宅配網有限公司
法定代理人  丁○○
訴訟代理人  丙○○
被      告  乙○○原名陳明煌.
            甲○○○
上列當事人間請求給付借款事件，經本院於民國98年5 月25日言
詞辯論終結，判決如下：
    主  文
被告就坐落臺北縣五股鄉○○段二○地號、權利範圍萬分之七五
之土地暨其上同段二六八建號即門牌號碼臺北縣五股鄉○○路七
九號八樓建物，於民國九十七年七月二十一日所為之買賣行為及
於九十七年八月六日所為之所有權移轉行為，均應予撤銷。
被告甲○○○應將上開不動產於九十七年八月六日，以買賣為原
因所為之所有權移轉登記塗銷。
訴訟費用由被告負擔。
    事實及理由
一、程序方面
    被告經合法通知，均未於言詞辯論期日到場，核無民事訴訟
    法第386 條所列各款情形，爰依原告之聲請，由其一造辯論
    而為判決。
二、原告起訴主張：
  (一)被告乙○○之配偶陳玉菁原受僱於原告擔任營業會計，並以
    被告乙○○為連帶保證人，嗣陳玉菁因侵占原告之貨款，除
    經本院以96年度易字第630 號及臺灣高等法院97年度上易字
    第852 號刑事判決被告陳玉菁應執行有期徒刑8 月確定外，
    並由原告對陳玉菁及被告乙○○提起刑事附帶民事訴訟，請
    求其等連帶賠償所侵占之貨款，經本院以97年度訴字第970
    號民事判決其等應連帶給付原告新臺幣（下同）871,019 元
    及自民國95年11月10日起至清償日止，按週年利率百分之5
    計算之利息確定。詎被告甲○○○為陳玉菁之母，其與被告
    乙○○均明知陳玉菁及被告乙○○負有上開侵權行為損害賠
    償債務，竟於97年7 月21日簽訂買賣契約，並於同年8 月6
    日將被告乙○○所有坐落臺北縣五股鄉○○段20地號、權利
    範圍10000 分之75之土地暨其上同段268 建號即門牌號碼臺
    北縣五股鄉○○路79號8 樓建物（下稱系爭不動產），以買
    賣為原因，移轉所有權登記予被告甲○○○，有害原告之債
    權，爰依民法第244 條第2 項、第4 項規定，請求撤銷被告
    就系爭不動產所為之買賣行為及所有權移轉登記行為，並聲
    請命被告甲○○○回復原狀。
  (二)聲明：
    1.被告就坐落臺北縣五股鄉○○段20地號、權利範圍10000
      分之75之土地暨其上同段268 建號即門牌號碼臺北縣五股
      鄉○○路79號8 樓建物，於97年7 月21日所為之買賣行為
      及於97年8 月6 日所為之所有權移轉行為均撤銷。
    2.被告甲○○○應將上開不動產於97年8 月6 日，以買賣為
      原因所為之所有權移轉登記塗銷。
三、被告乙○○未於言詞辯論期日到場，亦未提出書狀作何聲明
    或陳述。被告甲○○○亦未於言詞辯論期日到場，惟據其先
    前提出書狀抗辯：伊於91年7 月間即將門牌號碼臺北縣蘆洲
    巿三民路110 巷10號3 樓房屋提供給伊女兒陳玉菁向臺北縣
    蘆洲巿農會貸款90萬元，復於93年7 月間向臺灣中小企業銀
    行貸款110 萬元，又於94年11月間向國泰世華商業銀行貸款
    200 萬元，再於96年6 月間向安泰人壽公司貸款260 萬元，
    每次貸款除了清償前次銀行貸款所欠金額外，剩餘款項都是
    陳玉菁拿去做其他用途，此外，陳玉菁另向伊借款40萬元，
    但沒有錢可以還伊，才將渠夫妻所有之系爭不動產過戶給伊
    作為清償，並無不法行為等語。
四、本院之判斷
  (一)原告主張被告乙○○之配偶陳玉菁原受僱於原告擔任營業會
    計，並以被告乙○○為連帶保證人，嗣陳玉菁因侵占原告之
    貨款，經本院97年度訴字第970 號民事判決陳玉菁及被告乙
    ○○應連帶給付原告871,019 元及自95年11月10日起至清償
    日止，按週年利率百分之5 計算之利息確定，而被告乙○○
    於97年7 月21日與陳玉菁之母即被告甲○○○簽訂買賣契約
    書，並於同年8 月6 日將被告乙○○所有之系爭不動產，以
    買賣為原因，移轉所有權登記予被告甲○○○等情，業據其
    提出本院96年度易字第630 號刑事判決及97年度訴字第970
    號民事判決暨確定證明書、臺灣高等法院97年度上易字第85
    2 號刑事判決、土地登記謄本、建物登記謄本等影本各1 件
    為證（見本院卷第8 至18頁、第104 至106 頁），復經本院
    依職權向臺北縣新莊地政事務所調取上開所有權移轉登記申
    請文件核閱無訛，有該所98年2 月27日北縣莊地登字第0980
    002983號函附之土地登記申請書、土地增值稅免稅證明書、
    土地所有權買賣移轉契約書、契約繳款書、建築改良物所有
    權買賣移轉契約書等影本各1 件在卷足憑（見本院卷第119
    至127 頁），自堪信為真實。
  (二)按債務人所為之有償行為，於行為時明知有損害於債權人之
    權利者，以受益人於受益時亦知其情事者為限，債權人得聲
    請法院撤銷之；又債權人依上開規定聲請法院撤銷時，得並
    聲請命受益人或轉得人回復原狀，民法第244 條第2 項、第
    4 項前段分別定有明文。查原告主張被告甲○○○明知被告
    乙○○就陳玉菁侵占貨款之侵權行為對原告負有連帶保證之
    損害賠償債務，猶於97年7 月21日與被告乙○○簽訂買賣契
    約，購買被告乙○○所有之系爭不動產，並於同年8 月6 日
    辦理所有權移轉登記完畢，以致損害及原告之債權等情，未
    據被告於言詞辯論期日到場或提出書狀就其等明知上開有償
    行為已害及原告債權一節加以爭執，依民事訴訟法第280 條
    第3 項準用同條第1 項之規定，應視同已自認原告主張之事
    實。至被告甲○○○雖抗辯被告乙○○係為清償陳玉菁欠伊
    之債務，始將系爭不動產所有權登記移轉給伊以抵償債務等
    語，惟未舉證以實其說，且縱認屬實，亦僅能證明其與被告
    乙○○確有買賣之有償行為存在，無法證明其不知該有償行
    為已損害於原告之權利一節，是被告甲○○○以前詞為辯，
    自不足採信。從而，被告就系爭不動產於97年7 月21日所為
    之買賣行為以及於97年8 月6 日所為之所有權移轉行為，均
    已損害及原告之債權，且為被告行為時所明知，則原告依民
    法第244 條第2 項、第4 項規定，請求撤銷上開買賣行為及
    所有權移轉行為，並聲請命受益人即被告甲○○○回復原狀
    ，自屬有據。
  (三)綜上所述，原告依民法第244 條第2 項、第4 項規定，請求
    撤銷被告就坐落臺北縣五股鄉○○段20地號、權利範圍1000
    0 分之75之土地暨其上同段268 建號即門牌號碼臺北縣五股
    鄉○○路79號8 樓建物，於97年7 月21日所為之買賣行為暨
    於97年8 月6 日所為之所有權移轉行為，以及被告甲○○○
    應將上開不動產於97年8 月6 日，以買賣為原因所為之所有
    權移轉登記塗銷，為有理由，應予准許。
五、結論：原告之訴為有理由，依民事訴訟法第385 條第1 項前
    段、第78條、第85條第1 項前段，判決如主文。
中    華    民    國    98    年    6     月    9     日
                  民事第三庭    法  官  王瑜玲
以上正本係照原本作成
如對本判決上訴，須於判決送達後20日內向本院提出上訴狀
中    華    民    國    98    年    6     月    11    日
                                書記官  黃美雲


司法院資訊處製作；財團法人民間司法改革基金會備份。
